臺灣高雄地方法院民事判決　九十二年度重訴字第六七五號
　　原　　　告　甲○○
　　原　　　告　丙○○
　　訴訟代理人　陳俊偉律師
　　被　　　告　戊○○
　　訴訟代理人　李文禎律師
　　　　　　　　黃如流律師
右當事人間清償債務事件，本院於九十三年三月十二日言詞辯論終結，判決如下：
    主    文
原告之訴及假執行之聲請均駁回。
訴訟費用由原告負擔。
    事實及理由
一、原告起訴主張：
  (一)原告甲○○、丙○○之先父方國輝於八十九年九月四日提供所有坐落高雄市○○
    區○○段二八九之一、二八九之三、二九０等地號暨其上建號一五七六號（門牌
    號碼高雄市○○○路四一三號）鋼筋混凝土造五層樓房一棟，做為被告向保証責
    任高雄市第三信用合作社（下稱三信）借款新台幣（下同）八百萬元之擔保，並
    設定最高限額九百六十萬元之抵押權，方國輝於九十年六月二十四日死亡，上開
    不動產由原告二人繼承；被告自九十年四月五曰起即未繳息，依借款契約視為借
    款全部到期，三信因而聲請拍賣抵押物，經本院九十一年執字第四一四九０號將
    前揭房地拍賣，以八百七十一萬九千元拍定，並經分配予三信一部受償，仍不足
    一百零三萬三千零三十六元。原告依民法第八百七十九條、第七百四十九條規定
    ，於清償之限度內，承受債權三信之債權，得對被告請求清償。
  (二)原告否認被告所稱款項非其借用之詞，被告亦不否認由其與三信簽立借款約定書
    ，且貸得之款項亦撥入其戶頭內；況前揭房地位於三角窗市價約二千多萬元，如
    方國輝需用錢，可向任何一銀行貸得款項，毋庸以被告名義向三信借款，況三信
    貸款利率高達百分之八點零一，並無特殊優惠，被告所辯不足採。
  (三)三信就前揭借款亦聲請本院九十一年促字第八六九八四號核發支付命令確定，被
    告於收受支付命令後並未異議，表示被告承認前揭借款。證人乙○○為被告之姊
    ，所言顯有偏頗之處。
    並聲明：求為判決(一)被告應給付原告八百七十一萬九千元，暨其中八百萬元自民
    國九十二年十月一日起至清償日止，按週年利率百分之五計算之利息。(二)原告願
    供擔保請准宣告假執行。
二、被告則以：
  (一)本件借款係因被告之姊乙○○於八十九年八月間帶同方國輝至被告處，表明借用
    被告名義向三信借款，方國輝並表明願提供抵押借款擔保品，被告因有他人提供
    擔保品，日後借款未還亦不致拍賣被告財產因而同意，借款手續除辦理對保及簽
    訂約定書外，均由乙○○與方國輝辦理，被告並未過問，有關貸得款項之提領與
    運用、利息之清償，亦均由二人處理；方國輝除提供不動產為抵押擔保外，更擔
    任本件借款之連帶保證人，其於本件借款所負義務顯然較被告為高，方國輝何以
    願負擔如此重大責任，顯見該筆借款為其所需，始符常理。
  (二)本件借款之抵押權設定契約書、約定書，方國輝雖非借款人，然七紙借據之借款
    人均為被告與方國輝，足證方國輝亦為本件借款之主債務人，自負有清償債務之
    義務，而原告為方國輝之繼承人，依法自應繼承此債務，原告之房地遭拍賣，係
    為清償自身之債務，原告無權向被告追償。
  (三)原告於方國輝去世後，曾持保管條要求乙○○簽字並簽發八百萬元之本票，因乙
    ○○不同意而作罷，原告既於抵押權人追償時，不僅未要求被告向銀行還款，而
    要求乙○○出具保管條及本票，足認本件抵押借款應係方國輝借用被告名義向銀
    行借款，方國輝再將所借得款項轉借乙○○。且因方國輝非社員，依合作社法第
    十四條第一項規定無法於一個月內申貸得借款，而因被告具有三信社員身分，故
    要求被告為借款人向三信借款。
    並聲明：求為判決(一)原告之訴及假執行之聲請均駁回。(二)如受不利判決，願供擔
    保請准宣告免為假執行。
三、原告主張其父方國輝於八十九年九月四日提供所有坐落高雄市○○區○○段二八
    九之一、二八九之三、二九０等地號暨其上建號一五七六號（門牌號碼高雄市○
    ○○路四一三號）鋼筋混凝土造五層樓房地設定最高限額抵押九百六十萬元，向
    三信借款八百萬元，方國輝於九十年六月二十四日死亡，上開不動產由原告二人
    繼承；前開借款自九十年四月五曰起即未繳息，全部借款視為到期，經三信聲請
    拍賣前揭不動產，以八百七十一萬九千元拍定等事實，業據提出土地及建物謄本
    、分配通知及分配表等為證，且為被告所不爭執，自應認為真實。兩造爭執要點
    為：(一)原告主張其等之被繼承人方國輝僅為物上保證人，依民法第八百七十九條
    規定，因抵押權人實行抵押權致失抵押物之所有權，而依關於保證之規定，得對
    被告求償，有無理由？(二)原告主張被告始為本件借款之主債務人，依民法第四百
    四十九條規定，原告二人於清償之限度內，承受債權人三信之債權，得對被告請
    求清償，有無理由？本院判斷意見如下：
  (一)原告雖主張其等之被繼承人方國輝僅擔任本件借款之物上保證人，惟依本院職權
    調閱之九十二年重訴字第一八號卷內借款人三信所提本件借款之借據七紙均記載
    戊○○與方國輝為共同借款人，而授信申請書亦載明方國輝係連帶保證人兼提供
    人，已足認方國輝非僅擔任本件借款之物上保證人甚明；又方國輝確擔任本件借
    款連帶保證人並提供前揭不動產設定抵押權之事實，亦為前揭九十二年重訴字第
    一八號民事判決所認定，且原告並未提起上訴而已確定，足認原告二人亦明知方
    國輝確擔任本件借款連帶保證人之事實；而所謂物上擔保，擔保物之提供人僅以
    擔保物為限，負物之有限責任，而人之保證，則係保證人係以其全部財產，負無
    限責任，方國輝既擔保本件借款之連帶保證人，自屬連帶債務人，其顯非僅為債
    務人設定抵押權之第三人，而原告二人為方國輝之繼承人，自亦不得基於物上保
    證人之法律關係，而對於債務人依民法第八百七十九條規定，主張依保證之規定
    ，行使其求償權；原告此部分主張即無理由，不應准許。
  (二)原告雖另以被告為本件借款之借款人，惟證人即本件實際借款人乙○○到庭證稱
    當時確係證乙○○需用款，要求方國輝以前揭房地設定抵押貸款，因方國輝為證
    人之姪，故同意提供，而當時係方國輝同意由其出面借款，僅因方國輝非社員，
    故借用被告名義向三信貸款等語（九十三年一月十六日言詞辯論筆錄）、證人即
    方國輝之堂兄弟兼里長丁○○亦證稱事後原告甲○○就本件抵押借款事宜確曾由
    證人介入調解，當時係甲○○要求證人出面，希望乙○○能還一部分款項等語；
    核與本院函三信查詢結果，亦以方國輝非該社社員，而乙○○年邁無業，依銀行
    五原則，不宜為借款人等語，有三信九十三年二月二十六日聲請狀可參；足認本
    件實際借款人即主債務人確為乙○○而非被告，且原告亦明知借款人為乙○○而
    非被告甚明；至原告雖主張借款時前揭房地價值甚高，方國輝應可輕易向其他銀
    行借得款項，然本件既係乙○○本身需用款，而因其為三信會員，故向三信借款
    並設定抵押亦與常情無違，自不能因而即認本件借款人為被告而非乙○○；從而
    ，被告既非本件借款之主債務人，原告自無從依民法第七百四十九條規定，主張
    承受三信對於被告之債權，是原告此部分請求亦無理由。
四、綜上所述，本件原告依民法第八百七十九條物上保證人之求償權、及同法第七百
    四十九條保證人代位權之規定，請求被告給付八百七十一萬九千元，暨其中八百
    萬元自民國九十二年十月一日起至清償日止，按週年利率百分之五計算之利息，
    於法即屬無據，應予駁回。
五、本件因事證已明，兩造其餘主張及攻擊防禦方法，核與判決結果無涉，爰不一一
    贅述，附此明。
六、原告既受敗訴判決，其假執行之聲請亦失所依附，應併予駁回。
據上論結：本件原告之訴為無理由，依民事訴訟法第七十八條，判決如主文。
中　　　華　　　民　　　國　　九十三　　年　　　三　　　月　二十六　　日
                              民事第五庭
~B法　　　官　林玉心
右為正本係照原本作成。
如不服本判決，應於送達後廿日內，向本院提出上訴狀並表明上訴理由，如於本判決
宣示後送達前提起上訴者，應於判決送達後十日內補提上訴理由書（須附繕本）。
中　　　華　　　民　　　國　　九十三　　年　　　三　　　月　二十六　　日
~B法院書記官　陳家宏
